【裁判字號】    98,交聲,3986
【裁判日期】    981230
【裁判案由】    交管條例聲異
【裁判全文】
臺灣板橋地方法院交通事件裁定        98年度交聲字第3986號
原處分機關  交通部公路總局臺北區監理所板橋監理站
異  議  人
即受處分人  甲○○
上列受處分人因違反道路交通管理處罰條例案件，對於交通部公
路總局臺北區監理所板橋監理站中華民國98年10月15日以板監裁
字裁41-C00000000號所為之違反道路交通管理事件裁決書（原舉
發通知單號碼：北縣警交大字第C00000000 號），聲明異議，本
院裁定如下：
    主  文
異議駁回。
    理  由
一、異議人即受處分人聲明異議意旨略以：
  (一)臺北縣政府警察局（舉發機關）以受處分人所有之車牌號碼
    ME B-081號重型機車（下稱系爭機車），經該局交通大隊員
    警依科學採證儀器採得系爭機車於民國98年8 月28日上午9
    時15分，停放系爭機車在臺北縣土城市○○路○ 段127 號之
    廣福國小前之人行道（下稱系爭違規地點）之違規行為之採
    證照片（下稱系爭採證照片），而由舉發機關於98年8 月28
    日，以違規事實為「人行道停車」、「舉發違反法條」為道
    路交通管理處罰條例第56條第1 項第1 款、「應到案日期」
    為98年9 月28日，填製該局北縣警交大字第C00000000 號舉
    發違反道路交通管理事件通知單（下稱系爭舉發通知單）逕
    行舉發，並由交通部公路總局臺北區監理所板橋監理站（下
    稱原處分機關）以「在禁止臨時停車處所停車」之舉發違規
    事實，依同條項規定，於98年10月15日以板監裁字第裁41-C
    00 000000 號違反道路交通管理事件裁決書（下稱系爭裁決
    書）裁處罰鍰新臺幣（下同）600 元。
  (二)本件受處分人係因在該日前往廣福國小洽公，而將系爭機車
    停放在系爭違規地點，而系爭違規地點，走道寬敞，除不影
    響行人往來外，亦不影響交通，執勤員警未能兼顧情理法，
    執法過當，有欠公允；另異議人至拖吊場領取系爭機車時，
    向拖吊場人員要求違規照片，該場人員原拒絕發給，經爭取
    後，始為影印發給，明顯針對本案有執法欠當行為；又異議
    人以街道兩旁騎樓人行道，到處可見機車停放，員警亦應依
    法執行拖吊，以為公平執法等情，爰聲請撤銷系爭裁決書云
    云。
二、按「人行道指為專供行人通行之騎樓、走廊，及劃設供行人
    行走之地面道路，與人行天橋及人行地下道」、「汽車駕駛
    人停車時，有下列情形之一者，處新臺幣六百元以上一千二
    百元以下罰鍰：一、在禁止臨時停車處所停車。二、…。」
    ，道路交通管理處罰條例第3 條第3 款、第56條第1 項第1
    款分別定有明文；次按「汽車臨時停車時，應依下列規定：
    一、橋樑、隧道、圓環、障礙物對面、鐵路平交道、人行道
    、行人穿越道、快車道等處，不得臨時停車。二、…。」，
    道路交通安全規則第111 條第1 項第1 款亦定有明文。又依
    違反道路交通管理事件統一裁罰基準及處理細則第2 條第1
    項規定之附件「違反道路交通管理事件統一裁罰基準表」規
    定，就「違反事件」為「在禁止臨時停車處所停車」之違反
    道路交通管理處罰條例第56條第1 項1 款之行為，其「違規
    車種」為「機器腳踏車」，且在「於期限內繳款或到案聽候
    裁決者」，依「統一裁罰基準」為罰鍰新臺幣600 元。
三、經查：
  (一)本件受處分人將系爭機車停放在系爭違規地點，除據受處分
    人於申訴理由中坦承不諱外，系爭機車之違規停放狀態，並
    有臺北縣政府警察局土城分局98年10月8 日北縣警土交申字
    第0980036985號函檢附系爭採證照片在卷可稽，堪認系爭機
    車確有上開違規行為存在，是異議人以不影響交通為由，顯
    難認有理由。
  (二)按憲法之平等原則要求行政機關對於事物本質上相同之事件
    作相同處理，乃行成行政自我拘束原則，惟憲法之平等原則
    係指合法之平等，不包含違法之平等（最高行政法院判決93
    年度判字第1392號判決要旨參照）；同理，就行政程序法第
    6 條規定之平等原則，於違反道路交通管理事件之執法上，
    亦不包含違規人可以依該條規定對行政機關要求違背法令不
    為舉發之要求違法之平等。是以，本件不論街道兩旁騎樓人
    行道是否已有違規停車、舉發員警是否有為舉發，本件異議
    人將系爭機車停放在系爭人行道上之該行為，依道路交通安
    全規則第111 條第1 項第1 款規定，既已屬應處罰之違規行
    為，異議人即無從援引要求為違法之平等之主張，異議人就
    此所辯，顯屬無據。
  (三)至於，受處分人以其向拖吊場索取違規照片遭拒絕，認有違
    法執法云云，查以，拖吊場並非舉發機關，採證照片係由舉
    發員警現場採證後，送交舉發機關據以製單舉發，是受處分
    人向拖吊場索取採證照片，本屬有誤，而此部分，與本件違
    規事實，並無影響，惟因受處分人對此提出爭議，爰附此敘
    明，以斷爭執。
四、綜上所述，原處分機關以受處分人即異議人為本件違規行為
    之受處罰人並以系爭機車有道路交通管理處罰條例第56條第
    1 項第1 款規定之違規事由存在，依違反道路交通管理事件
    統一裁罰基準表裁處如上開處罰，並無違誤，本件異議為無
    理由，應予駁回。
據上論斷，應依道路交通管理處罰條例第87條第2 項，道路交通
案件處理辦法第19條，裁定如主文。
中    華    民    國    98    年    12    月    30    日
                    交通法庭  法  官  陳世旻
上列正本證明與原本無異。
如不服本裁定，應於裁定送達後五日內敘明抗告理由，向本院提
出抗告狀。
                              書記官  楊雅芳
中    華    民    國    99    年    1     月    11    日

司法院資訊處製作；財團法人民間司法改革基金會備份。
